ACORDAO-COMPLETO-2562909

ACÓRDÃO 1999/2023 ATA 6/2023 - SEGUNDA CÂMARA

VISTOS, relatados e discutidos este processo de aposentadoria, em que se examina, nesta fase processual, pedido de reexame interposto por Keila Margareth Candido Rolim contra o Acórdão 1.759/2022-TCU-2ª-TCU-Câmara, de relatoria do Ministro-Substituto Marcos Bemquerer Costa, 
ACORDAM os Ministros do Tribunal de Contas da União, reunidos em Sessão da Segunda Câmara, ante as razões expostas pelo Relator e com fulcro no art. 48, c/c os arts. 32 e 33, da Lei 8.443/1992, em: 
9.1. conhecer do pedido de reexame interposto por Keila Margareth Candido Rolim e, no mérito, negar-lhe provimento;
9.2. dar ciência desta deliberação à recorrente e ao Departamento Nacional de Obras Contra as Secas.

Pedido de reexame interposto contra acórdão que julgou ilegal o ato de aposentadoria da recorrente.

Segunda Câmara

Departamento Nacional de Obras contra as Secas (DNOCS).

3. Recorrente: Keila Margareth Candido Rolim (XXX.690.933-XX).

13.1. Ministros presentes: Vital do Rêgo (Presidente), Augusto Nardes (Relator), Aroldo Cedraz e Antonio Anastasia.

AUGUSTO NARDES

Ministro-Substituto Marcos Bemquerer Costa.

Transcrevo como parte integrante deste relatório, a instrução transcrita a seguir, elaborada e aprovada no âmbito da então Secretaria de Recursos (Serur) , e cujo encaminhamento teve a concordância do Ministério Público junto ao TCU (peças 25 a 27) :
	"INTRODUÇÃO
	1. Trata-se de pedido de reexame (peça 14) interposto por Keila Margareth Candido Rolim, ex-servidora do Departamento Nacional de Obras Contra as Secas, contra o Acórdão 1759/2022-TCU-Segunda Câmara (peça 8) , que teve como relator o Excelentíssimo Senhor Ministro-Substituto Marcos Bemquerer Costa.
	1.1. A deliberação recorrida apresenta o seguinte teor:
VISTOS, relatados e discutidos estes autos em que se analisa ato de concessão de aposentadoria emitido pelo Departamento Nacional de Obras Contra as Secas em benefício da Sra. Keila Margareth Candido Rolim.  
ACORDAM os Ministros do Tribunal de Contas da União, reunidos em Sessão da 2ª Câmara, ante as razões expostas pelo Relator, e com fulcro nos incisos III e IX do art. 71 da Constituição Federal e nos arts. 1º, inciso V, e 39, inciso II, da Lei 8.443/1992, c/c o art. 259, inciso II, do Regimento Interno/TCU, em:
9.1. considerar ilegal a concessão de aposentadoria em favor da Sra. Keila Margareth Candido Rolim e negar registro ao correspondente ato; 
9.2. dispensar o ressarcimento das quantias indevidamente recebidas de boa-fé pela interessada, consoante o disposto no Enunciado 106 da Súmula da Jurisprudência do TCU;
9.3. determinar ao Departamento Nacional de Obras Contra as Secas, no prazo de 15 (quinze) dias a contar da ciência desta deliberação, que:
9.3.1. abstenha-se de realizar pagamentos decorrentes do ato ora impugnado, sob pena de responsabilidade solidária da autoridade administrativa omissa, nos termos do art. 262 do Regimento Interno/TCU; 
9.3.2. dê ciência do inteiro teor desta Deliberação à interessada, alertando-a de que o efeito suspensivo proveniente da interposição de possíveis recursos perante o TCU não a exime da devolução dos valores percebidos indevidamente após a respectiva notificação, caso os recursos não sejam providos, encaminhando a este Tribunal, no prazo de 30 (trinta) dias, comprovante da referida ciência; e
9.3.3. emita novo ato de concessão de aposentadoria em favor da Sra. Keila Margareth Candido Rolim, livre da irregularidade verificada, e promova o seu cadastramento no sistema e-Pessoal, submetendo-o a este Tribunal, nos termos da IN TCU 78/2018.
	HISTÓRICO 
2. O ato de aposentadoria de Keila Margareth Candido Rolim foi considerado ilegal e teve seu registro negado pela Corte de Contas, em razão do pagamento de três rubricas judiciais, sendo duas relativas à Vantagem Pessoal Nominalmente Identificada instituída pelo art. 9º da Lei 11.314/2006, decorrente da complementação salarial de tratou o Decreto 2.438/1988, e, posteriormente regulamentada pelo art. 14 da Lei 12.716/2012, e uma referente ao plano econômico 'Collor' (84,32% referente ao IPC - Índice de Preços ao Consumidor de março/1990) .
2.1. O Relator a quo acolheu a proposta da unidade técnica, sem prejuízo de fazer alguns ajustes nas determinações a serem encaminhadas à entidade de origem. Em decorrência, determinou-se ao DNOCS que se abstivesse de realizar pagamentos decorrentes do ato impugnado.
2.2. Irresignada, a aposentada interpôs o presente pedido de reexame (peça 14) , cuja argumentação será abordada mais adiante. 
2.3. Observa-se que a recorrente não tratou do pagamento das duas rubricas judiciais relativas à VPNI da Lei 12.716/2012. Na síntese do acórdão recorrido, indicou, equivocamente, que a Corte de Contas entendeu que o seu ato de inativação seria ilegal somente no que tange à percepção da rubrica referente ao Plano Collor, no valor de R$ 894,39 (peça 14, p. 2) . 
ADMISSIBILIDADE
3. Reitera-se o exame de admissibilidade realizado pelo Sar/Serur (peças 15 e 16) , que opinou pelo conhecimento do recurso, nos termos do artigo 48 da Lei 8.443/1992, c/c os artigos 285 e 286, parágrafo único, do RI/TCU, suspendendo-se os efeitos dos subitens 9.1, 9.3, 9.3.1 e 9.3.3 do Acórdão 1759/2022-TCU-Segunda Câmara. O Excelentíssimo Senhor Ministro Augusto Nardes, mediante despacho de peça 19, concordou com esta unidade técnica.
EXAME DE MÉRITO
4. Delimitação
4.1. Constitui objeto deste recurso definir se a parcela judicial referente a plano econômico (Plano Collor) já deveria ter sido absorvida pelos acréscimos remuneratórios da carreira da servidora.
5. Da continuidade de pagamento da parcela judicial relativa ao Plano Collor
5.1.  Aduz-se que decisão judicial assegura a manutenção da rubrica judicial (Plano Collor) nos proventos de aposentadoria, com base nos seguintes argumentos.
5.2. Na síntese do acórdão vergastado, a recorrente indicou (equivocadamente) que a Corte de Contas entendeu que o seu ato de inativação seria ilegal somente no que tange à percepção da rubrica referente ao Plano Collor, no valor de R$ 894,39 (peça 14, p. 2) . Como ressaltado no histórico da presente instrução, também macula o ato de aposentadoria o pagamento das duas rubricas judiciais relativas à VPNI da Lei 12.716/2012.
5.3. De acordo com o TCU, a parcela decorrente de planos econômicos não se incorpora à remuneração ou proventos em caráter permanente, pois tem natureza de antecipação salarial (Enunciado 332 da Súmula do Tribunal Superior do Trabalho) , devendo ser absorvida pelos reajustes ou reestruturações de carreira supervenientes, o que não teria ocorrido no caso em apreço, sendo determinado ao DNOCS que promovesse a exclusão da aludida rubrica (peça 14, p. 2-3) .
5.4.  A Corte de Contas, apesar de ter atribuição para apreciar a legalidade dos atos de aposentadoria, nos moldes do art. 71, inciso III, da CF/1988, não pode na sua atuação sustar o pagamento de verba garantida por decisão judicial com trânsito em julgado, pois se assim o fosse estaria se imiscuindo nas funções do Poder Judiciário (peça 14, p. 3) .
5.5. Em matéria civil, apenas uma ação rescisória pode desconstituir sentença transitada em julgado. Ao ignorar este relevante aspecto, o TCU subverteu o princípio da clássica tripartição de poderes, insculpido no art. 2º da Carta Magna. O STF já decidiu, em diversas oportunidades, que o TCU não possui competência para determinar que a Administração Pública exclua da remuneração dos servidores públicos parcela albergada pelo manto da coisa julgada, conforme transcrição das ementas dos MS 26.111/DF, RE 475.101 AgR/DF e MS 23.665/DF (peça 14, p. 4-7) .
5.6. O acórdão recorrido também viola o art. 5º, inciso XXXVI, da CF/1988 e o art. 6º, § 3º, da Lei de Introdução ao Código Civil, que dispõem sobre o direito adquirido, o ato jurídico perfeito e a coisa julgada (peça 14, p. 7) .
5.7. Como há coisa julgada assegurando à recorrente o direito à percepção do reajuste de 84,32%, referente ao Plano Collor, e a decisão judicial não foi desconstituída por meio de ação própria, não pode o TCU extirpar o presente direito sob pena de violação da segurança jurídica das relações consolidadas. Nesse sentido, os ensinamentos do Ministro Celso de Mello, no MS 28.150 (peça 14, p. 8) .
5.8. Assim, requer que seja provido o recurso, para reformar o acórdão vergastado e declarar a legalidade do seu ato de aposentadoria no que tange à percepção da rubrica 'DECISÃO JUDICIAL TRAN JUG APO', relativa ao Plano Collor, no valor de R$ 894,39, tendo em vista que foi integrada à sua remuneração há anos por força de decisão judicial transitada em julgado, não podendo ser extirpada pela Corte de Contas, à luz dos arts. 2º e 5º, inciso XXXVI, da CF/1988 (peça 14, p. 8) .
Análise
5.9. Ao deliberar pela ilegalidade da continuidade da percepção pela aposentada de rubrica relativa a plano econômico, esta Corte de Contas considerou que não representa afronta à coisa julgada a decisão posterior deste Tribunal que afaste pagamentos oriundos de sentenças judiciais cujo suporte fático de aplicação já se tenha exaurido, como decidido pelo Supremo Tribunal Federal no Recurso Extraordinário 596.663/RJ.
5.10. O STF, ao julgar o RE 596.663/RJ, que teve repercussão geral reconhecida, assentou a tese de que a sentença que reconhece ao trabalhador ou ao servidor o direito a determinado percentual de acréscimo remuneratório deixa de ter eficácia a partir da superveniente incorporação definitiva do referido percentual aos seus ganhos, conforme a seguinte ementa:
CONSTITUCIONAL. PROCESSUAL CIVIL. SENTENÇA AFIRMANDO DIREITO À DIFERENÇA DE PERCENTUAL REMUNERATÓRIO, INCLUSIVE PARA O FUTURO. RELAÇÃO JURÍDICA DE TRATO CONTINUADO. EFICÁCIA TEMPORAL. CLÁUSULA REBUS SIC STANTIBUS. SUPERVENIENTE INCORPORAÇÃO DEFINITIVA NOS VENCIMENTOS POR FORÇA DE DISSÍDIO COLETIVO. EXAURIMENTO DA EFICÁCIA DA SENTENÇA. 
1. A força vinculativa das sentenças sobre relações jurídicas de trato continuado atua rebus sic stantibus: sua eficácia permanece enquanto se mantiverem inalterados os pressupostos fáticos e jurídicos adotados para o juízo de certeza estabelecido pelo provimento sentencial. A superveniente alteração de qualquer desses pressupostos (a) determina a imediata cessação da eficácia executiva do julgado, independentemente de ação rescisória ou, salvo em estritas hipóteses previstas em lei, de ação revisional, razão pela qual (b) a matéria pode ser alegada como matéria de defesa em impugnação ou em embargos do executado. 
2. Afirma-se, nessa linha de entendimento, que a sentença que reconhece ao trabalhador ou servidor o direito a determinado percentual de acréscimo remuneratório deixa de ter eficácia a partir da superveniente incorporação definitiva do referido percentual nos seus ganhos. 
3. Recurso extraordinário improvido.'
5.11. Transcreve-se, a seguir, trecho do voto proferido pelo Ministro Teori Zavascki, em que trata da eficácia temporal da sentença judicial envolvendo relação jurídica de trato continuado:
2. O pedido de vista, conforme referi na oportunidade, se deveu à percepção de que, consideradas as circunstâncias do caso, a questão jurídica em debate não diz respeito à coisa julgada, mas, sim, a eficácia temporal da sentença. O exame dos autos confirma esse entendimento. Realmente, a sentença exequenda reconheceu o direito dos demandantes a incorporar, em seus vencimentos, o percentual de 26,05%, relativo à URP de fevereiro de 1989. Trata-se de típica sentença sobre relação jurídica de trato continuado, que, portanto, projeta efeitos prospectivos. Justamente por isso, a questão que ordinariamente se põe em relação a essa espécie de provimento é a da sua eficácia temporal futura: até quando a sentença tem eficácia? É, porventura, ad aeternum, a produção de seus efeitos? Sobre esse tema, há uma premissa conceitual incontroversa: a de que a força vinculativa dessas sentenças atua rebus sic stantibus. Realmente, ao pronunciar juízos de certeza sobre a existência, a inexistência ou o modo de ser das relações jurídicas, a sentença leva em consideração as circunstâncias de fato e de direito que se apresentam no momento da sua prolação. Tratando-se de relação jurídica de trato continuado, a eficácia temporal da sentença permanece enquanto se mantiverem inalterados esses pressupostos fáticos e jurídicos que lhe serviram de suporte (cláusula rebus sic stantibus) . (....) 
3. Restaria saber se essa superveniente perda de eficácia da sentença dependeria de ação rescisória ou, ao menos, de uma nova sentença em ação revisional. Quanto à rescisória, a resposta é certamente negativa, até porque a questão posta não se situa no plano da validade da sentença ou da sua imutabilidade, mas, sim, unicamente, no plano da sua eficácia temporal. Quanto à ação de cunho revisional, também é dispensável em casos como o da espécie, pois, alteradas por razões de fato ou de direito as premissas originalmente adotadas pela sentença, a cessação de seus efeitos, em regra, opera-se de modo imediato e automático, independente de novo pronunciamento judicial. (...) 
5. Cumpre asseverar, ademais, que os fundamentos adotados pelo acórdão recorrido guardam compatibilidade com o entendimento manifestado pelo STF em situações análogas, como, v.g., em recente julgado, em que, analisando processo representativo de controvérsia, inserido no âmbito da sistemática da repercussão geral, fixou a tese de que, não obstante reconhecida judicialmente certa diferença de vencimentos de servidor público, o termo final dessa obrigação 'deve ocorrer no momento que a carreira do servidor passa por uma restruturação remuneratória, porquanto não há direito à percepção ad aeternum de parcela de remuneração por servidor público' (RE 561.836/RN, rel. Min. Luiz Fux, Pleno, DJe de 10/2/2014) . Orientação semelhante é adotada pelo Superior Tribunal de Justiça, como, v.g., no MS 11.045, de que fui relator (Corte Especial, DJe de 25/2/10) . 
5.12. No presente caso concreto, verificou-se que a 8ª Junta de Conciliação e Julgamento de Fortaleza, em decisão já transitada em julgado (peça 3, p. 190) , condenou o DNOCS a pagar aos substituídos o reajuste de 84,32%, aplicável sobre o salário a partir de abril de 1990 e com todos os seus reflexos legais (peça 3, p. 183) .
5.13. Asseverou o Relator a quo que, na linha sustentada pela Sefip, com amparo no Enunciado 322 da Súmula de Jurisprudência do TST, no Enunciado 279 da Súmula de Jurisprudência do TCU e nos precedentes que mencionou, a jurisprudência desta Casa é pacífica no sentido de que parcelas decorrentes de planos econômicos, ainda que concedidas por meio de decisão judicial com trânsito em julgado, a partir do momento em que podem ser compensadas por reajustes ou reestruturações de carreiras supervenientes, devem ser necessariamente absorvidas. E, nesses casos, não há afronta ao ato jurídico perfeito, à coisa julgada, à segurança jurídica e ao princípio da irredutibilidade salarial, haja vista que, em razão das alterações na situação fática e jurídica que deu causa ao pedido judicial, tais parcelas foram, na prática, compensadas, dada a sua natureza de antecipação salarial (peça 9, p. 4) . Vide os contracheques juntados pela recorrente à peça 14, p. 9-55.
5.14. A cessação dos pagamentos de acréscimos remuneratórios dessa natureza, independentemente de ação rescisória ou revisional, não representa ofensa à sentença judicial, mas efetiva obediência aos limites da coisa julgada, porquanto a força do aresto não pode impedir que fatos novos produzam as consequências que lhes são próprias, não se admitindo que a coisa julgada material signifique imunidade à alteração dos pressupostos fáticos e jurídicos que regem a questão.
5.15. É que a coisa julgada, como situação jurídica (res) regulada pela sentença como norma singular e concreta (iudicata) , alcança apenas o estado de coisas sobre o qual incide a sentença, não se estendendo a inovações supervenientes, como a que decorre de lei ulterior que altere a organização ou a estrutura de cargos e carreiras, cujo regime jurídico não é imutável e perpétuo, nem gera direito adquirido à sua eterna permanência ou subsistência.
5.16. Quanto à antiga ação judicial trazida à colação pela recorrente, entende-se que não afasta a necessidade de progressiva redução dos valores percebidos a título de Plano Collor à medida em que foram implantadas novas tabelas remuneratórias dos servidores do DNOCS, haja vista que a força vinculativa das sentenças sobre relações jurídicas de trato continuado atua rebus sic stantibus. Assim, a superveniente alteração dos pressupostos fáticos e jurídicos determina a imediata cessação da eficácia executiva do julgado, independentemente de ação rescisória ou revisional. 
5.17. Cabe ressaltar que a atuação desta Corte de Contas, no que tange ao julgamento de atos de pessoal para fins de registro, segue o balizamento estabelecido pelo Supremo Tribunal Federal na Súmula Vinculante 3, que excepciona a apreciação da legalidade do ato de concessão inicial de aposentadoria, reforma e pensão da necessidade de observância do contraditório e ampla defesa.
5.18. A atuação do Tribunal de Contas da União deu-se em consonância com a competência estabelecida no art. 71, inciso III, da Carta Magna quanto à apreciação, para fins de registro, da legalidade de ato de concessão de pensão, na forma regulamentada pela Lei 8.443/1992 (art. 1º, inciso V) , pelo Regimento Interno (arts. 1º, inciso VIII, 259 e seguintes) e pela Instrução Normativa TCU 78/2018, que dispõe sobre o envio, o processamento e a tramitação de informações alusivas a atos de admissão de pessoal e de concessão de aposentadoria, reforma e pensão, para fins de registro, no âmbito da Corte de Contas, nos termos do art. 71, inciso III, da Constituição Federal.
5.19. Prevê o art. 260, § 1º, do Regimento Interno que a autoridade administrativa responsável por atos de aposentação submeterá os dados e informações necessários ao respectivo órgão de controle interno, que deverá emitir parecer sobre a legalidade dos atos e torná-los disponível à apreciação do Tribunal, que determinará o registro dos atos que considerar legais e recusará o registro dos atos considerados ilegais.
5.20. Nos termos do art. 262, caput e § 2º, do referido Regimento, uma vez recusado o registro do ato de concessão pelo TCU, cabe ao órgão de origem a adoção de providências para fazer cessar o pagamento dos proventos no prazo de quinze dias, contados da ciência da decisão do Tribunal, bem como emitir novo ato, se for o caso, escoimado da irregularidade verificada.
5.21. Entende-se que esses procedimentos foram seguidos pela Corte de Contas na negativa de registro do ato de aposentadoria em reexame, não merecendo prosperar as contestações da recorrente acerca de possíveis inobservâncias do devido processo legal.
5.22. Sobre o princípio da segurança jurídica, cabe lembrar que a sedimentada jurisprudência da Suprema Corte é no sentido de classificar como ato complexo a concessão de aposentadoria, reforma ou pensão, consoante os seguintes julgados: RMS 3.881/SP, MS 19.875/DF, RE 195.861/ES e MS 23.665/DF.
5.23. Assim, não havendo o registro, o ato de aposentadoria, embora produza efeitos financeiros a partir da concessão precária do gestor competente, não se encontra plenamente formado. Por esta razão, não incide a decadência, uma vez que o ato de aposentação, vigente a partir de 1/3/2019, foi enviado ao TCU em 5/7/2019 (peça 3) e apreciado na Sessão da Segunda Câmara de 19/4/2022 (peça 8) . Com isso, ficam de igual modo afastadas inobservâncias aos princípios da racionalidade administrativa, isonomia, boa-fé, dignidade da pessoa humana e segurança jurídica.
5.24. Tal entendimento decorre do disposto no inciso III do art. 71 da Constituição Federal, que estabelece que compete ao Tribunal de Contas da União apreciar, para fins de registro, a legalidade dos atos de admissão, assim como a concessão de aposentadoria, reforma ou pensão.
5.25. Nessa perspectiva, impõe-se reconhecer que referido ato possui natureza precária (cf., e.g., Acórdão 2482/2007-TCU-Primeira Câmara, Relator Ministro Augusto Nardes) , razão pela qual, até que haja o efetivo julgamento e o consequente registro pela Corte de Contas, não há que se falar em ato jurídico perfeito, tendo em vista a ausência de aperfeiçoamento e definitividade do ato.
5.26. A propósito do tema, colaciona-se entendimento esposado pela Corte Constitucional ao decidir no âmbito do RE 195.861/ES:
APOSENTADORIA. ATO ADMINISTRATIVO DO CONSELHO DA MAGISTRATURA. NATUREZA. COISA JULGADA ADMINISTRATIVA. INEXISTÊNCIA. O ato de aposentadoria exsurge complexo, somente se aperfeiçoando com o registro perante a Corte de Contas. Insubsistência da decisão judicial na qual assentada, como óbice ao exame da legalidade, a coisa julgada administrativa. 
5.27. No caso em apreço, não houve o respectivo registro em razão da constatação de ilegalidades no ato, o que afasta, por si só, a presunção de legitimidade do ato administrativo que concedeu o benefício à ex-servidora, não havendo, assim, que se falar em violação da segurança jurídica ou de proteção da confiança.
5.28. Diante disso, opina-se pela rejeição das alegações da recorrente.
 CONCLUSÃO
6. Da análise de mérito, conclui-se que a parcela judicial referente ao Plano Collor já deveria ter sido absorvida pelos acréscimos remuneratórios da carreira da interessada.
6.1. Por conseguinte, deve-se negar provimento ao presente recurso.
PROPOSTA DE ENCAMINHAMENTO
7. Ante o exposto, submetem-se os autos à consideração superior, propondo-se, com fundamento no art. 48 da Lei 8.443/1992:
a) conhecer do recurso e, no mérito, negar-lhe provimento;
b) informar à recorrente e demais interessados do acórdão a ser proferido, destacando que o relatório e o voto que o fundamentam podem ser acessados por meio do endereço eletrônico www.tcu.gov.br/acordaos."
	É o Relatório.

Marcello Mendes Batista Guerra (18285/OAB-CE), representando Keila Margareth Candido Rolim.

Procurador Rodrigo Medeiros de Lima.

PESSOAL. ATO DE APOSENTADORIA JULGADO ILEGAL EM VIRTUDE DO PAGAMENTO DE RUBRICAS JUDICIAIS REFERENTES À VPNI DA LEI 12.716/2012 E A PLANO ECONÔMICO. FALTA DA NECESSÁRIA ABSORÇÃO DAS REFERIDAS PARCELAS PELA SUPERVENIENTE REESTRUTURAÇÃO DO PLANO GERAL DE CARGOS. PEDIDO DE REEXAME. INSUFICIÊNCIA DAS ALEGAÇÕES RECURSAIS. CONHECIMENTO. NEGATIVA DE PROVIMENTO.

APOSENTADORIA (APOS)

Unidade de Auditoria Especializada em Recursos (AudRecursos).

Trata-se de pedido de reexame, em processo de aposentadoria, interposto por Keila Margareth Candido Rolim, ex-servidora do Departamento Nacional de Obras Contra as Secas, contra o Acórdão 1.759/2022-TCU-2ª-TCU-Câmara, de relatoria do Ministro-Substituto Marcos Bemquerer Costa.
2.	 No âmbito da deliberação recorrida, este Tribunal julgou ilegal o ato de aposentadoria da ora recorrente, negando-lhe registro, em razão do pagamento de três rubricas judiciais, sendo duas relativas à Vantagem Pessoal Nominalmente Identificada instituída pelo art. 9º da Lei 11.314/2006, decorrente da complementação salarial de tratou o Decreto 2.438/1988, e, posteriormente regulamentada pelo art. 14 da Lei 12.716/2012, e uma referente ao plano econômico "Collor" (84,32% referente ao IPC - Índice de Preços ao Consumidor de março/1990) . 
3.	Em seu pedido de reexame, a recorrente atem-se à rubrica referente ao Plano Collor, requerendo a continuidade de seu pagamento, e argumenta, de mais relevante: i) que o TCU, em que pese sua atribuição constitucional, não poderia sustar o pagamento de verba garantida por decisão judicial com trânsito em julgado; ii) teria ocorrido violação ao princípio da tripartição de poderes, prática que já teria sido contestada em diversas vezes pelo STF; e iii) violação o art. 5º, inciso XXXVI, da CF/1988 e o art. 6º, § 3º, da Lei de Introdução ao Código Civil, que dispõem sobre o direito adquirido, o ato jurídico perfeito e a coisa julgada.
4.	A então Secretaria de Recursos (Serur) analisou as alegações apresentadas e concluiu por rejeitá-las. Nesse sentido, propôs, com o aval do Ministério Público junto ao TCU (MPTCU) , conhecer do recurso e negar-lhe provimento.
5.	Exposto resumidamente os fatos, ratifico despacho exarado à peça 19 para conhecer do presente recurso. No mérito, acolho os pareceres uniformes exarados nos autos e adoto os fundamentos utilizados como razões para decidir pela negativa de provimento deste pedido de reexame.
6.	De fato, a jurisprudência deste Tribunal (a exemplo do Acórdão 1857/2003-TCU-Plenário, relator Ministro Adylson Motta, confirmado pelo Acórdão 961/2006-TCU-Plenário, relator Ministro Walton Alencar Rodrigues) é firme no sentido de considerar ilegais os atos que contemplem parcelas relativas a planos econômicos, mesmo diante de eventual decisão judicial favorável à continuidade do benefício, porquanto os pagamentos da espécie não se incorporam à remuneração em caráter permanente, dada sua natureza de antecipação salarial, conforme o Enunciado 322 da Súmula do TST.
7.	Igualmente pacífica a jurisprudência no âmbito do STJ e do STF sobre o tema. Em várias oportunidades foi confirmado o entendimento de que alterações posteriores no regime de vencimentos devem absorver as vantagens decorrentes de decisões judiciais cujo suporte fático já se tenha exaurido, resguardada a irredutibilidade remuneratória (e.g., MS 13.721-DF/STJ, MS 11.145-DF/STJ, RE 241.884-ES/STF, RE 559.019-SC/STF, MS 26.980-DF/STF) .
8.	Sendo assim, a ação judicial apresentada nos argumentos recursais não afasta a necessidade de progressiva redução dos valores percebidos a título de Plano Collor à medida em que foram implantadas novas tabelas remuneratórias dos servidores do DNOCS. Nesse sentido, a atuação deste Tribunal, ao julgar ilegal o ato, está restrita à sua competência constitucional, sem qualquer interferência em outros poderes ou violação ao direito adquirido, ao ato jurídico perfeito e à coisa julgada, conforme bem analisado na instrução transcrita no relatório antecedente a este voto. 
	Ante o exposto, VOTO pela adoção da minuta de acórdão que trago a este Colegiado.
	
TCU, Sala das Sessões, em 21 de março de 2023.
Ministro JOÃO AUGUSTO RIBEIRO NARDES
Relator